【裁判字號】    90,訴,2416
【裁判日期】    901203
【裁判案由】    損害賠償
【裁判全文】
臺灣臺中地方法院民事判決  九十年度訴字第二四一六號
    原      告    甲○○
    被      告    乙○○
                  人法定代理人.
被告乙○○應給付原告新台幣伍拾.
日起算，其中新台幣參拾壹萬元自.
分之五計算之利息。
原告其餘之訴駁回。
訴訟費用由被告乙○○負擔。
本判決原告勝訴部分於原告以新台幣壹拾柒萬元為被告乙○○供擔保後，得假執行。
但被告乙○○如於假執行程序實施前，以新台幣伍拾壹萬元為原告預供擔保，得免為假執行
。
原告其餘假執行之聲請駁回。
甲、原告方面：
乙、被告方面：
一、原告起訴主張：被告乙○○前於被告高達公司任職業務員期間，負責推銷汽車及代收車
    款，而被告高達公司係屬日本廠牌馬自達「ｍａｚｄａ」汽車之經銷商，僅經銷馬自達
    汽車公司之汽車，被告於八十八年三月十一日，至原告住處推銷汽車，竟持屬三菱汽車
    之訂車約定書向不識字之原告稱欲銷售馬自達廠牌之「ＰＲＯＴＥＧＥ」自用小客車一
    輛，價金為六十萬元，於當日收取原告交付之訂金廿萬元，並約定八十八年九月十一日
    交車，復於八十八年四月十三日再向原告收取四十萬元車款，被告乙○○並簽發本票乙
    紙以供擔保，嗣又再收取六萬元汽車保險費、稅費，共向原告收取六十六萬元。嗣屆期
    被告乙○○並未如期交車，且屢經催討均藉口拖延，原告始發現被告乙○○並未將上開
    六十萬元車款交付被告高達公司，亦未將六萬元用以辦理汽車保險及繳交相關稅費，反
    將六十六萬元花用殆盡，原告始知受騙。被告乙○○為被告高達公司之受僱人，利用銷
    售被告高達公司汽車之職務上機會詐騙原告，致原告先後交付六十六萬元受有財產上之
    損害，被告高達公司應與被告乙○○連帶負損害賠償之責，爰依侵權行為法則起訴請求
    被告乙○○及被告高達公司連帶賠償。因被告乙○○嗣後於原告不知情下曾交付一十五
    萬元予原告之女洪藝澐，故原告請求被告乙○○及被告高達公司連帶賠償扣除十五萬元
    後之五十一萬元，並請求自受有損害時加法定利息。被告乙○○則以伊向原告借款而非
    賣車，僅向原告借款二十萬元，且為擔保借款才簽立汽車訂單給原告，嗣原告以此訂單
    表示不還即要告伊，伊才陸續還款，前後已還原告共約九十萬元云云置辯。被告高達公
    司則以伊所銷售代理之汽車為馬自達汽車，而被告乙○○係以順益汽車訂單為契約，伊
    自無法監督。且對於業務員銷售憑証之控管是依據買賣契約書，而對於買賣契約書會逐
    日清點，本件被告乙○○係以三菱公司之訂購為買賣契約，伊自然無法清點到云云置辯
    。
二、經查原告於上述時間先後交付被告共六十六萬元款項等情，被告乙○○並不爭執，惟辯
    稱伊係基於借貸關係向原告取得上述款項，並簽立系爭「順益企業訂車契約書」為借款
    之擔保，並非出售汽車予原告云云。然查：經本院調閱本院八十九年度易字第三二三一
    號刑事卷，證人洪藝澐（即原告之女，同時為被告乙○○之女友）於刑事庭審理時證述
    ：「當初吳（指被告乙○○）剛開始是要向我（指證人洪藝澐）借錢，但我沒有錢借他
    ，剛好我媽媽（指原告）有買車的意思，吳就向我表示可先向我媽媽以買車為理由取得
    車款，交車時間往後延一些，他再籌錢還車款，如果半年後沒有辦法還錢，他答應要交
    一部車給我媽媽，所以我才帶他去找我媽媽，我媽媽自始都以為吳真的有賣車給他的意
    思，我是因為信賴吳答應我半年內會籌款還錢或交車，我才帶他回去找我媽媽的，因為
    吳是我男朋友，我才會這樣做」、「因為我知道吳實際上是要借錢，我怕吳到時候不還
    錢，為使我媽媽的債權獲得擔保，所以要求吳除訂車單外，另外還要開本票」（見本院
    八十九年易字第三二三一卷九十年六月十三日審判筆錄）內容，另參諸被告乙○○係交
    付訴外人順益企業名義之訂車契約書予原告，而非交付其所任職之被告高達公司之訂車
    單一節，及被告乙○○更曾應證人洪藝澐之要求而簽發本票予原告收執等情觀之，足見
    被告乙○○向原告收取上開款項時，主觀上並無出售汽車予原告之意，是被告乙○○向
    原告收取上開款項，實係假售車為名，而行套取款項之實，被告乙○○確係不法騙取原
    告之款項，致原告受有損害，應可認定。被告乙○○辯稱所收取之款項，係伊向原告借
    貸之款項，尚非有據，自不可採。
三、按因故意或過失，不法侵害他人之權利者，負損害賠償責任；因回復原狀而應給付金錢
    者，自損害發生時起，加給利息；應付利息之債務，其利率未經約定，亦無法律可據者
    ，週年利率為百分之五；民法第一百八十四條第一項，第二百一十三條第二項及第二百
    零三條分別定有明文。被告乙○○不法騙取原告所交付之六十六萬元，揆諸前開說明，
    自應負損害賠償責任。被告乙○○雖又辯稱就上述款項已陸續還原告共約九十萬元云云
    ，惟為原告所否認，原告僅承認其女洪藝澐於其不知情之情形下，自被告乙○○處取得
    十五萬元，而按當事人主張有利於己之事實者，就其事實有舉証之責任，民事訴訟法第
    二百七十七條定有明文，被告就伊已清償款項等情並未舉証証明，是難遽採。從而原告
    依侵權行為損害請求權，請求被告乙○○給付五十一萬元（交付之六十六萬元扣除被告
    乙○○交付原告之女洪藝澐之十五萬元），及其中二十萬元自八十八年三月十一日起算
    ，另三十一萬元自八十八年四月十三日起算，均至清償日止，按年息百分之五計算之利
    息，自有理由，應予准許。
四、另原告主張被告高達公司為被告乙○○之僱用人，僱用被告乙○○從事該公司汽車之銷
    售業務而擴張自己之業務範圍，自應與被告乙○○就原告所受之損害負連帶賠償責任。
    按受僱人因執行職務，不法侵害他人之權利者，由僱用人與行為人連帶負損害賠償責任
    。民法第一百八十八條第一項固定有明文。惟上揭條文所定僱用人之連帶賠償責任，以
    受僱人因執行職務不法侵害他人之權利，始有適用。
    倘為受僱人個人之犯罪行為而與執行職務無關，即與該條所定成立要件不合，尚難令僱
    用人與受僱人負連帶賠償責任（最高法院八十八年台上字第九六二號判決意旨可參）。
    原告雖主張被告乙○○向原告騙取款項時，有先提出顯示「乙○○、業務專員、高達汽
    車股份有限公司、公司：台中市○○○段三二九號、ＭＡＺＤＡ」之名片作為自我介紹
    ，並進行汽車之推銷，因而使原告認為被告乙○○係為被告高達公司執行售車之職務云
    云；惟此事實為被告乙○○所否認，且依原告提之被告乙○○於騙取原告款項時所提之
    訂車契約書，其抬頭記載為「順益企業訂車契約書」，且賣方之記載係為「順益企業」
    ，依該書面之記載，一般人自能知悉該訂車契約書，為「順益企業」對外與人訂約之契
    約書，而非被告高達公司對外訂車契約書，且被告乙○○於賣方欄中之簽名，客觀上應
    認被告乙○○係代理「順益企業」與原告從事訂車契約，而非代理被告高達公司，本件
    被告乙○○雖係被告高達公司從事汽車銷售之職員，惟其對外表示代理「順益企業」與
    原告簽訂系爭訂車契約書，客觀上非為被告高達公司執行職務，即被告乙○○之行為，
    與其應為被告高達公司執行之職務無關，自與民法第一百八十八條第一項所規定「受僱
    人因執行職務，不法侵害他之權利者」之要件不符，原告主張被告高達公司就上開被告
    告乙○○之侵權行為，應負連帶賠償之責，於法無據。
四、本件原告勝訴部分，兩造均陳明願供擔保，請准宣告假執行及免為假執行，經核均無不
    合，爰分別酌定相當擔保金額併准許之；至原告敗訴部分，其假執行之聲請已失所附麗
    ，應予駁回。
五、本件事證已臻明確，兩造其餘之主張及攻擊防禦方法，均與判決結果不生影響，爰不予
    一一審酌，附予敘明。
六、據上論結，原告之訴為一部有理由，一部無理由，依民事訴訟法第七十九條但書、第三
    百九十條第二項、第三百九十二條，判決如主文。
中        華        民        國   九十     年     十二      月      三       日
                                    臺灣臺中地方法院民事第三庭
~B法      官  涂秀玲
右為正本係照原本作成
如不服本判決，應於判決送達後二十日內，向本院提出上訴狀。
中        華        民        國   九十     年     十二      月      三       日
~B法院書記官


司法院資訊處製作；財團法人民間司法改革基金會備份。
